【裁判字號】    92,台上,5389
【裁判日期】    920926
【裁判案由】    偽造文書
【裁判全文】
最高法院刑事判決                              九十二年度台上字第五三八九號
    上  訴  人  臺灣高等法院檢察署檢察官
    被      告  甲○○
    選任辯護人  陳峰富律師
右上訴人因被告偽造文書案件，不服臺灣高等法院中華民國八十九年十二月十五日第
二審判決（八十九年度上訴字第二八九五號，起訴案號：臺灣臺北地方法院檢察署八
十七年度偵字第二五五二三號），提起上訴，本院判決如左：
    主  文
上訴駁回。
    理  由
按刑事訴訟法第三百七十七條規定，上訴於第三審法院，非以判決違背法令為理由，
不得為之。是提起第三審上訴，應以原判決違背法令為理由，係屬法定要件。如果上
訴理由狀並未依據卷內訴訟資料，具體指摘原判決不適用何種法則或如何適用不當，
或所指摘原判決違法情事，顯與法律規定得為第三審上訴理由之違法情形，不相適合
時，均應認其上訴為違背法律上之程式，予以駁回。本件經原判決審理結果，認被告
甲○○被訴刑法第五十六條、第二百十條連續偽造私文書之罪嫌，尚屬不能證明，因
而維持第一審法院諭知被告無罪之判決，駁回檢察官在第二審之上訴。檢察官之上訴
意旨略稱：三勢株式會社中原屬於曾文德之股份，於被告與曾文德拆夥後，已移歸被
告姊夫葉煥鈞承受，該株式會社及LIBERTY 航空株式會社均與被告經營之楊氏魚農公
司往來密切，惟嘉義縣調查站開始調查本案時，係被告自行帶證人淺倉博、井珩孝
雄到調查站應訊，該調查站人員訊問淺倉博、井珩孝雄時未請日語通譯到場，由被
告擔任通譯，據之制作該二證人筆錄，自難期被告為確實之通譯，是該二證人之調查
站筆錄顯有瑕疵，法院自應選任通譯，自行傳喚該二證人到庭訊問，原法院對此證據
瑕疵未究明前，即以該二證人之調查站筆錄作為判決之基礎，顯然違背法令等語。
惟查原判決依憑證人即三勢株式會社負責人淺倉博、LIBERTY 航空株式會社負責人井
珩孝雄分別在嘉義縣調查站、第一審之證言、證人即欣達公司承辦人范秀玲、台北市
報關商業同業公會常務理事嚴靜蘭分別於第一審之證述、告訴人曾文德於偵查中供承
：本件檢驗出一氧化碳含量之吳郭魚生魚片，因屬生鮮（FRESH)食品，而非冷凍（FR
OZEN）食品不須經我國商品檢驗局檢驗等語、楊氏魚農公司、楊氏國際公司、日祥公
司登記資料影本及提單影本等證據資料，說明：「淺倉博就被告與告訴人合夥關係終
止一事，疏未告知日本LIBERTY 報關行，致使該報關行沿用舊資料始生本件之誤載，
被告既未隱匿該事實，亦未指示三勢株式會社或LIBERTY 航空株式會社為不實之登載
，被告辯稱其無栽贓日祥公司之意圖等語，足堪採信」、「本案發生前，日本LIBERT
Y 報關行負責人井珩孝雄並不認識被告，和被告之業務並無直接往來關係」、「三勢
株式會社提供予LIBERTY航空株式會社之文件僅係隨機文件，LIBERTY航空株式會社並
不知悉製造人非日祥公司，因隨機文件所列之輸出者係楊氏國際公司，故於繳納稅捐
之輸入納稅申告書上列輸出者係楊氏國際公司，輸出者與製造者本非必為相同之人，
才於向日本厚生省申報之食品輸入屆書上，沿用慣例，填載製造者為日祥公司」、「
提單（載貨證券），不論從何方面觀察，均係運送人國泰航空公司套打出具之文件，
本非託運人楊氏國際公司所得決定其內容，亦非陳荔芬任職之達欣公司所填載之文件
，況既係套打之文件，其內容定相同，而依卷內所附之上開三文件，輸出者（託運人
）均明確記載為楊氏國際公司，公訴人認分別為楊氏魚農公司及楊氏國際公司，顯不
符卷內證據資料」、「在一般單純之國際貿易，出口申報單上與隨機文件上之輸出者
固係相同，但在現今流行之三角貿易關係，基於經濟效益之考量，則未必如此單純；
本件吳郭魚生魚片之接單者，係在香港設立登記之楊氏國際公司，此有登記書影本一
紙可稽，因採信用狀交易，故隨機文件上須列楊氏國際公司為輸出者（出賣人），但
因楊氏國際公司在我國海關無法以其名義申報出口，乃以於我國設立登記之楊氏魚農
公司申報出口，而直接運送日本，不曲折先運送至香港再由香港運送日本，於現今三
角貿易關係，乃屢見不鮮之事」，並據之認定被告被訴連續偽造私文書之犯行，應屬
不能證明，乃維持第一審法院諭知被告無罪之判決，駁回檢察官在第二審之上訴。就
形式上觀察，原判決並無未盡證據調查能事及採證違背證據法則等違背法令之情形。
至於嘉義縣調查站承辦人員訊問日籍證人淺倉博、井珩孝雄時，雖由被告任通譯，譯
述詢答雙方言語，惟淺倉博、井珩孝雄之調查站調查筆錄，究竟何部分譯述失真顯有
瑕疵，檢察官上訴意旨並未具體表明。況且該二證人嗣經第一審法院再度傳訊時，該
法院已依法院組織法第九十八條、刑事訴訟法第二百十一條準用同法第一百九十八條
等規定，選任陳秀美為通譯（見第一審卷第八二頁），而證人淺倉博、井珩孝雄於第
一審仍分別證稱：「（問：為何製造者會寫成日祥公司﹖）甲○○離開公司（指日祥
公司）是我知道的，但是LIBERTY 公司一直沿用舊資料，他不知道甲○○已離開日祥
公司」、「（問：再問一次為何明知製造商不是日祥公司，沒有通知LIBERTY ？）這
是我的疏忽，沒有在意」（淺倉博部分，見第一審卷第八三頁背面、第八七頁）、「
（問：甲○○退出日祥公司是否知情？）不知道」、「（問：甲○○是否對 LIBERTY
公司有任何指示？）直接講話及連絡都沒有」、「（問：是否要將日祥公司列為製造
者也是三勢公司的指示？）本件沒有」、「（問：如何認定此批貨製造者為日祥公司
？）一開始輸出、製造即是日祥公司，後來輸出為楊氏，製造為日祥公司，後來就沒
有改變」、（問：何時才知道食品公書上是錯誤的？）上次在嘉義調查站才知道」（
井珩孝雄部分，見第一審卷第八五頁），該等證述與嘉義縣調查站筆錄記載：「有關
以日祥之名稱製作文件之事，由於開始時，日祥與楊氏公司為合夥公司且日祥確為楊
氏之生產廠商，所以在製作通關文件時，以日祥為製造者，至於後來日祥與楊氏拆夥
，而我卻未通知井珩孝雄之報關行停用日祥之名，確是我的疏忽。」（淺倉博部分）
、「三勢公司自一九九三年七月開始即一直委託我們公司為其向日祥公司或楊氏進貨
時代理報關作業，所以在一九九六年十月二十九日在代理三勢之報關時，由於疏忽（
筆錄誤載為乎）且未與三勢作最後的確認工作，所以在製作向厚生省之輸入許可申請
書時在申請書上誤用日祥公司作為生產者」、「一九九三年七月三勢開始委託我們報
關起，那時楊氏公司出口生魚片都以日祥為生產者，所以我們公司在向厚生省申請文
件時即以日祥為製造者，至於楊氏與日祥拆夥之事，我並不知道，所以一直沿用舊例
，以日祥公司製作申請文件」、「甲○○並未授意我以日祥公司製作入關文件，我與
甲○○今（七月一日）日之前並未認識與見過」（井珩孝雄部分），尚無牴觸。法院
於審判期間，對證人淺倉博、井珩孝雄亦非未再傳喚調查。檢察官上訴意旨執法院於
審理期間未再傳喚證人淺倉博、井珩孝雄查證，指摘原判決違背法令，顯非依據卷內
資料而為主張。本件檢察官之上訴違背法律上之程式，應予駁回。
據上論結，應依刑事訴訟法第三百九十五條前段，判決如主文。
中      華      民      國    九十二    年      九      月    二十六    日
                              最高法院刑事第一庭
                                  審判長法官  施  文  仁
                                        法官  林  永  茂
                                        法官  蕭  仰  歸
                                        法官  賴  忠  星
                                        法官  洪  佳  濱
      右正本證明與原本無異
                                              書  記  官
中      華      民      國    九十二    年      十      月      二      日


司法院資訊處製作；財團法人民間司法改革基金會備份。
